【裁判字號】    94,訴,1819
【裁判日期】    950828
【裁判案由】    毒品危害防制條例
【裁判全文】
臺灣彰化地方法院刑事判決              94年度訴字第1819號
公  訴  人  臺灣彰化地方法院檢察署檢察官
被      告  甲○○
                    （現因另案羈押於臺灣南投看守所）
上列被告因毒品危害防制條例案件，經檢察官提起公訴（94年度
毒偵字第4876號），及同署移送併案辦理（94年度毒偵字第5403
號、第6249號、95年度毒偵字第65號、第380號），本院依簡式
審判程序判決如下：
    主  文
甲○○連續施用第一級毒品，累犯，處有期徒刑壹年陸月；扣案
之含第一級毒品海洛因之香菸頭支沒收銷燬之。又連續施用第
二級毒品，累犯，處有期徒刑壹年；扣案之甲基安非他命貳包（
壹包毛重零點伍公克、壹包毛重壹點貳公克）沒收銷燬之，扣案
之吸食器壹個及塑膠鏟子壹支均沒收。應執行有期徒刑貳年伍月
，扣案之含第一級毒品海洛因之香菸頭支、甲基安非他命貳包
（壹包毛重零點伍公克、壹包毛重壹點貳公克）均沒收銷燬之，
扣案之吸食器壹個及塑膠鏟子壹支均沒收。
  犯罪事實及理由
一、本件犯罪事實除補充及更正如下外，其餘均與檢察官起訴書
    之記載相同，茲引用之（如附件）：
    (一)被告係基於概括犯意，自94年8月14日起、至95年2 月
        中旬某日止，在南投縣民間鄉○○路63號居處、彰化縣
        田中鎮○○路495巷57號及同鎮○○路○段路旁、同鎮○
        ○路百姓公廟內、彰化縣員林鎮○○路旁及同鎮○○路
        旁等地，以將海洛因摻入香煙點燃抽吸之方式，連續施
        用海洛因多次。
    (二)被告另基於概括犯意，自94年2月間某日起、至95年2月
        中旬某日止，在上揭南投縣民間鄉○○路63號居處、彰
        化縣田中鎮○○路495巷57號及同鎮○○路○段路旁、同
        鎮○○路百姓公廟內、彰化縣員林鎮○○路旁及同鎮○
        ○路旁等地，將甲基安非他命置於吸食器內、以火燒烤
        後吸食其煙霧之方式，連續施用第二級毒品甲基安非他
        命多次。
    (三)被告先於94年8月16日下午6時許，為警採集其尿液送驗
        。次於94年9月8日再為警採集其尿液送驗。又於94年9
        月16日為警查獲時，扣得其所有供施用之甲基安非他命
        1包（毛重0.5公克）。再於94年10月25日下午1時30 分
        許、在彰化縣田中鎮○○路495巷57號，為警查扣得其
        所有、含海洛因之香菸頭3支。最後又於94年12月24日
        下午5時10分許，在上開田中鎮○○里○段77號查獲，並
        扣得其所有供施用之甲基安非他命1包（毛重1.2公克）
        、吸食器1個及塑膠鏟子1支。
二、本件證據除補充如下外，其餘亦均與檢察官起訴書之記載相
    同，茲引用之（如上附件）。
    (一)被告於本院審理時之自白。
    (二)彰化縣衛生局94年9月19日煙檢字第943963號煙毒尿液
        檢驗成績書及94年11月1日煙檢字第944791號煙毒尿液
        檢驗成績書各1紙（見彰化地方法院檢察署94年度毒偵
        字第5403號卷第21頁、94年度毒偵字第6249號卷第32頁
        ）及詮昕科技股份有限公司出具之濫用藥物尿液檢驗報
        告1紙（見同署94年度毒偵字第4842卷第19頁）。
    (三)另扣案含有海洛因之香菸頭3支、甲基安非他命1包（毛
        重1.2公克）、吸食器1個及塑膠鏟子1支。
三、被告行為後，刑法於94年2月2日修正公布，並於95年7月1日
    施行，關於本案應適用之新、舊法，茲論述如下：
（一）刑法第2條第1項規定，係規範行為後法律變更所生新舊法
      律比較適用之準據法，於95年7月1日刑法施行後，應適用
      刑法第2條第1項之規定，為「從舊從輕」之比較（最高法
      院95年5月23日第8次刑事庭會議決議第1點第1項參照）。
（二）依刑法第2條第1項規定為新舊刑法比較時，應就罪刑有關
      之共犯、未遂犯、連續犯、想像競合犯、牽連犯以及累犯
      加重、自首減輕、暨其他法定加減原因、與加減例等一切
      情形，綜其全部之結果，而為比較，再適用有利於行為人
      之法律處斷，而不得一部割裂分別適用不同之新舊法（最
      高法院24年上字第4634號判例意旨、95年第8次刑事庭會
      議決議參照）。
（三）從刑附屬於主刑，除法律有特別規定者外，依主刑所適用
      之法律（最高法院95年5月23日第8次刑事庭會議決議第1
      點第五項參照）。
（四）依上原則，經比較新、舊法如附表編號1、2後，以被告行
      為時之舊法較有利於被告，依刑法第2條第1項前段規定，
      本案自應一體適用被告行為時之法律即修正前刑法第56條
      、第47條之規定，從而有關從刑之沒收規定，自亦應從屬
      適用修正前刑法第38條之規定沒收。
（五）又新法第51條第2款增定罰金與死刑併予執行；第5款提高
      多數有期徒刑合併應執行之刑不得逾30年，新法施行後，
      應依新法第2條第1項之規定，適用最有利於行為人之法律
      。裁判確定前犯數罪，其中一罪在新法施行前者，亦同（
      最高法院95年第8次刑事庭會議決議第5點第1項參照）。
      本案就定應執行刑部分經比較如附表編號4後，因裁判時
      之新法並未較有利於被告，依刑法第2條第1項前段規定，
      本案定應執行刑部分亦應適用被告行為時之法律即修正前
      刑法第51條第5款之規定。
四、起訴書雖僅就被告自94年9月7日某時起、至94年9月16日或
    前4日內某時止之施用第一級毒品海洛因犯行，及自94年2月
    間某日起、至94年9月16日或前4日內某時止之施用第二級毒
    品甲基安非他命犯行，提起公訴，惟被告其餘時日之犯罪事
    實，業經其於偵審時供承在卷，二者均具有連續犯之裁判上
    一罪關係，基於審判不可分之原則，自為起訴效力所及，復
    經檢察官移送併辦，是本院自得予以審理，附此敘明。
五、量刑理由：
    被告已有違反毒品危害防制條例之前科，且因施用毒品案件
    ，經法院定應執行刑為有期徒刑1年3月確定，於93年9月11
    日執行完畢等情，有臺灣高等法院被告前案紀錄表可證。詎
    前案執行完畢後未久，被告即分別於94年8月間、94年2月間
    ，分別開始施用第一級、第二級毒品，而為本案犯行，復屢
    經查獲卻仍一再施用，甚且經本院合法傳拘無正當理由卻不
    到庭，除彰顯其不知戒除毒癮，自制能力尚有未足外，益見
    其輕忽法律、未能尊重偵審程序、尚無悔改之心，是認被告
    有接受相當期間監禁教化之必要，以促其及早矯正吸毒惡習
    ；惟念及被告犯罪之動機、目的係因施用毒品之習性難以戒
    除，其犯罪手段僅係戕害自己之身心、施用毒品次數、時間
    及犯罪後於本院應訊時終能坦承犯行等一切情狀，分別量處
    如主文所示之刑，並依修正前刑法第51條第5款規定定其應
    執行刑。
六、扣案含海洛因之香菸頭3支，因與毒品海洛因無法析離罄盡
    ，應認即為第一級毒品海洛因，要與另扣案之甲基安非他命
    2包（分別毛重0.5及1.2公克），均依毒品危害防制條例第
    18條第1項前段規定沒收銷燬之。又查扣之吸食器1個及塑膠
    鏟子1支，均為被告所、有供施用第二級毒品所用之物，為
    被告所供明，應依修正前刑法第38條第1項第2款規定沒收。
七、應適用之法條：
    (一)刑事訴訟法第273 條之1 第1 項，第299 條第1 項前段
        、第310 條之2 、第454 條第2 項。
    (二)毒品危害防制條例第10條第1項、第10條第2項、第18條
        第1項前段。
    (三)刑法第2條第1項前段、第11條前段、（修正前）第56條
        、（修正前）第47條、（修正前）第38條第1項第2款、
        （修正前）第51條第5款。
八、(一)按本判決係依刑事訴訟法第310條之2、第454條第2項製
        作，依法僅需記載當事人欄、主文、犯罪事實、證據名
        稱、應適用之法條及得於10日內上訴之旨，並得以簡略
        方式為之；如認定之犯罪事實、證據及應適用之法條，
        與檢察官聲請簡易判決處刑書或起訴書之記載相同者，
        得引用之。
    (二)又上揭所指應記載之「犯罪事實」，揆諸同法第308條
        後段原關於有罪之判決書應記載「事實」之規定，已修
        正為應記載「犯罪事實」，核其修正之立法理由，即指
        明「犯罪事實」，係指符合犯罪構成要件之具體社會事
        實。是以構成犯罪事實以外之其他適用法律事實，例如
        刑罰加重（含累犯在內)或減輕事由等，自可無須在「
        犯罪事實」欄中記載（法院辦理刑事訴訟案件應行注意
        事項第14 4點參照），惟仍應於主文中予以表明，並於
        應適用之法條欄予以引用。
九、如不服本件判決，得自收受送達之日起10日內，向本院提起
    上訴。
本案經檢察官高如應到庭執行職務。
中    華    民    國    95    年    8     月    28    日
                  刑事第二庭    法  官  周淡怡
以上正本證明與原本無異。
如不服本判決，應於判決送達後十日內向本院提出上訴狀 (須附
繕本 )。
中    華    民    國    95    年    8     月    29    日
                                書記官  劉玫金
附表：
┌──┬────┬──────────────────────────┐
│編號│項   目 │比較、說明                                          │
├──┼────┼──────────────────────────┤
│ 1  │連續犯  │修正前刑法第56條關於連續犯之規定，業已修正刪除，此刪│
│    │        │除雖非犯罪構成要件之變更，但顯已影響行為人刑罰之法律│
│    │        │效果，自屬法律有變更，依刑法第2條第1項規定，比較新、│
│    │        │舊法結果，應適用最有利於行為人之法律（最高法院95年第│
│    │        │8次刑事庭會議決議第5點第4項第1款參照）。則經比較新、│
│    │        │舊法結果，應以被告行為時之法律即修正前第56條規定論以│
│    │        │連續犯，最有利於被告（臺灣高等法院95年5月4、5日座談 │
│    │        │會第9號決議參照）。                                 │
├──┼────┼──────────────────────────┤
│ 2  │累  犯  │被告不論依修正前之刑法第47條，或修正後之刑法第47條第│
│    │        │1 項之規定，均構成累犯，比較新、舊法結果，對被告並無│
│    │        │有利或不利之情形。                                  │
├──┴────┴──────────────────────────┤
│經綜合比較新、舊法之結果，以被告行為時之舊法較有利於被告，依刑法第2 │
│條第1 項前段規定，本案自應一體適用被告行為時之法律即修正前刑法第56條│
│、第47條之規定。                                                    │
├──┬────┬──────────────────────────┤
│ 3  │沒  收  │修正後之刑法第38條於第1項第2款增列「因犯罪所生之物」│
│    │        │得宣告沒收，並將該條第2、3項原「犯人」修正為「犯罪行│
│    │        │為人」，法條文字已有修正。是依從刑附屬於主刑之原則，│
│    │        │本案有關被告所犯與主刑有關之連續犯、累犯既均一體適用│
│    │        │修正前刑法相關規定，則有關從刑沒收之規定，亦應從屬適│
│    │        │用修正前刑法第38條第1項第2款規定。                  │
├──┼────┼──────────────────────────┤
│ 4  │定應執行│修正前刑法第51條規定：「數罪併罰，分別宣告其罪之刑，│
│    │刑      │依左列各款定其應執行者：」其中第5款規定：「宣告多數 │
│    │        │有期徒刑者，於各刑中之最長期以上，各刑合併之刑期以下│
│    │        │，定其刑期。但不得逾20年。」，修正後刑法第51條第5款 │
│    │        │規定：「宣告多數有期徒刑者，於各刑中之最長期以上，各│
│    │        │刑合併之刑期以下，定其刑期。但不得逾30年。」，此為法│
│    │        │律之變更，自應依刑法第2條第1項規定比較新、舊法，並適│
│    │        │用最有利於行為人之法律（最高法院95年第8次刑事庭會議 │
│    │        │決議第5點第1項參照）。查被告所犯上開二罪法定刑經最高│
│    │        │刑度合計並未逾20年，則經比較新、舊法結果，新法並未較│
│    │        │有利於被告，依上開揭櫫之「從舊從輕」之比較原則，自應│
│    │        │依刑法第2條第1項前段規定，從舊適用被告行為時即修正前│
│    │        │刑法第51條第5款之規定。                             │
└──┴────┴──────────────────────────┘
附錄論罪科刑法條全文
毒品危害防制條例第10條
施用第一級毒品者，處6月以上5年以下有期徒刑。
施用第二級毒品者，處3年以下有期徒刑。


司法院資訊處製作；財團法人民間司法改革基金會備份。
